【裁判字號】    97,訴,1446
【裁判日期】    970523
【裁判案由】    毒品危害防制條例
【裁判全文】
臺灣板橋地方法院刑事判決              97年度訴字第1446號
公  訴  人  臺灣板橋地方法院檢察署檢察官
被      告  甲○○
                  （現另案於臺灣臺北監獄臺北分監執行中）
上列被告因違反毒品危害防制條例案件，經檢察官提起公訴（97
年度毒偵字第1483號），本院裁定改用簡式審判程序，判決如下
：
    主  文
甲○○施用第一級毒品，累犯，處有期徒刑玖月；扣案之注射針
筒壹支沒收。
    事  實
一、甲○○前於民國91年間因施用毒品案件，經依本院裁定送觀
    察、勒戒後，認無繼續施用毒品之傾向，於91年10月21日執
    行完畢釋放，並由臺灣板橋地方法院檢察署檢察官於91年10
    月22日，以91年度毒偵字第2926號為不起訴處分確定。又於
    94年間因施用毒品案件，經本院以94年度易字第915 號判處
    有期徒刑5 月確定。再於95年間又因施用、持有毒品及詐欺
    等案件，經本院分別以95年度訴字1412號、95年度簡字第51
    60號、95年度簡字第4315號分別判處有期徒刑7 月、4 月及
    3 月確定，上開三罪並經本院以96年度聲減字第3621號裁定
    減刑及定應執行有期徒刑6 月確定後，與前開有期徒刑5 月
    接續執行，甫於96年7 月23日徒刑執行完畢出監（構成本件
    累犯）。詎甲○○仍不思悔改，復基於施用第一級毒品海洛
    因之犯意，於97年1 月28日早上10、11時許，在臺北縣板橋
    市○○路253 之2 號19樓住處，以注射針筒之方式，施用第
    一級毒品海洛因1 次。嗣於97年1 月29日中午11時許，甲○
    ○與其友人蔡佩珊（另案偵辦中）在臺北縣板橋市○○街與
    後菜園街口，接受警方實施臨檢盤查時，遭執勤員警查獲持
    有注射針筒1 支，始獲知上情。
二、案經臺北市政府警察局松山分局報請臺灣板橋地方法院檢察
    署檢察官偵查起訴。
    理  由
一、訊據被告甲○○坦承前開犯罪實，而被告於97月1 月29日為
    警所採尿液送臺灣尖端先進生技醫藥股份有限公司檢驗結果
    ，發現確有甲基安非他命及嗎啡之陽性反應，此有臺北市政
    府警察局偵辦毒品案件尿液檢體委驗單、臺灣尖端先進生技
    醫藥股份有限公司97年2 月27日出具之濫用藥物檢驗報告各
    1 紙附卷可稽。次查，該檢驗中心係先以酵素免疫分析法（
    ＥＩＡ）篩驗，其尿液中海洛因代謝物嗎啡、安非他命濃度
    超出檢測範圍，再以氣相層析質譜儀分析法（ＧＣ／ＭＳ）
    確認；其檢驗方法係以「氣相層析儀」先將物質氣化後，再
    經分析管分離，由於各種物質之沸點及對管柱之吸附力不同
    ，在經過檢測器（Detector）測定後，表現出不同之滯留時
    間（Retension time），以滯留時間來判斷係何種物質；再
    利用「質譜儀」為檢測器，將物質撞擊成碎片，記錄其質譜
    圖。因每個化合物之鍵結能力不同，故不同之物質會有其特
    定之質譜圖，因此在物質之判斷上有如指紋之鑑定，在理論
    上，扣除人為因素，其精確度已接近百分之百。此外，復有
    注射針筒1 支扣案可資佐證，足徵被告之自白與事實相符。
    復按，毒品危害防制條例於92年7 月9 日修正公布，自93年
    1 月9 日施行，其中第20條、第23條將施用毒品之刑事處遇
    程序，區分為「初犯」及「五年內再犯」、「五年後再犯」
    。依其立法理由之說明：「初犯」，經觀察、勒戒或強制戒
    治後，應為不起訴處分或不付審理之裁定；經觀察、勒戒或
    強制戒治執行完畢釋放後，「五年內再犯」者，因其再犯率
    甚高，原實施之觀察、勒戒及強制戒治既已無法收其實效，
    爰依法追訴或裁定交付審理。至於經觀察、勒戒或強制戒治
    執行完畢釋放後，「五年後再犯」者，前所實施之觀察、勒
    戒或強制戒治已足以遮斷其施用毒品之毒癮，為期自新及協
    助其斷除毒癮，仍適用「初犯」規定，先經觀察、勒戒或強
    制戒治之程序。從而依修正後之規定，僅限於「初犯」及「
    五年後再犯」二種情形，始應先經觀察、勒戒或強制戒治程
    序。倘被告於五年內已再犯，經依法追訴處罰，縱其第三次
    （或第三次以上）再度施用毒品之時間，在初犯經觀察、勒
    戒或強制戒治執行完畢釋放五年以後，已不合於「五年後再
    犯」之規定，且因已於「五年內再犯」，顯見其再犯率甚高
    ，原實施觀察、勒戒或強制戒治，已無法收其實效，即應依
    該條例第10條處罰，此有最高法院95年度第7 次刑事庭會議
    決議可資參照。本件被告有如事實欄所載毒品前科情形，有
    臺灣高等法院被告前案紀錄表1 份附卷可稽。參諸前開說明
    ，自無再經觀察、勒戒及強制戒治之必要，自應逕行追訴處
    罰。本件事證明確，被告犯行洵堪認定，應予依法論科。
二、按海洛因屬第1 級毒品，毒品危害防制條例第2 條第2 項第
    1 款定有明文。核被告所為，係犯毒品危害防制條例第10條
    第1 項之施用第1 級毒品罪；其持有海洛因之低度行為，為
    施用之高度行為所吸收，不另論罪。末查被告有如事實欄之
    論罪科刑情形，有卷附臺灣高等法院被告全國前案紀錄表1
    份可按，其受有期徒刑執行完畢後5 年以內再犯本案法定刑
    為有期徒刑之罪，為累犯，應依法加重其刑。爰審酌被告已
    有多次施用毒品之前案紀錄，猶因施用海洛因再犯本罪，顯
    未衷心悛悔，漠視法令之禁制，恣意濫用藥品，甚為可訾，
    兼衡其施用海洛因所生危害實以自戕健康為主，於他人尚無
    明顯重大危害及其犯後終能供認無隱，態度良好等一切情狀
    ，量處如主文所示之刑，以示懲戒。
三、扣案之注射針筒1 支，為被告所有供施用毒品所用之物，業
    據被告供述在卷，爰依法宣告沒收。
據上論斷，應依刑事訴訟法第273 條之1 第1 項、第299 條第1
項前段，毒品危害防制條例第10條第1 項，刑法第11條、第47條
第1 項、第38條第1項第2款，判決如主文。
本案經檢察官馬中人到庭執行職務。
中    華    民    國    97    年    5     月    23    日
                  刑事第十八庭  法  官  吳幸娥
以上正本證明與原本無異
如不服本判決應於送達後10日內向本院提出上訴狀
                                書記官  陳靜怡
中    華    民    國    97    年    5     月    23    日
附錄本案論罪科刑法條全文：
毒品危害防制條例第10條
施用第一級毒品者，處 6 月以上 5 年以下有期徒刑。
施用第二級毒品者，處 3 年以下有期徒刑。


司法院資訊處製作；財團法人民間司法改革基金會備份。
